【裁判字號】    99,抗,65
【裁判日期】    991005
【裁判案由】    聲請閱卷
【裁判全文】
臺灣臺北地方法院民事裁定                99年度抗字第65號
抗  告  人  乙○○
            甲○○
相  對  人  惠勝實業股份有限公司
臨時管理人  丙○○
上列當事人間聲請閱卷事件，抗告人對於民國98年12月14日本院
新店簡易庭98年度店聲字第4 號裁定提起抗告，本院裁定如下：
    主  文
原裁定廢棄。
相對人於原審之聲請駁回。
抗告費用新臺幣壹仟元由相對人負擔。
    理  由
一按當事人得向法院書記官聲請閱覽、抄錄或攝影卷內文書，或
  預納費用聲請付與繕本、影本或節本。第三人經當事人同意或
  釋明有法律上之利害關係，而為前項之聲請者，應經法院裁定
  許可，民事訴訟法第242條第1、2 項分別定有明文。此等規定
  於非訟事件準用之，此觀非訟事件法第48條規定即明。而所謂
  釋明，係指當事人提出法院得以即時調查之證據，俾法院信其
  主張為真實之謂（民事訴訟法第284 條參照）。
二本件相對人於原審主張：伊及抗告人甲○○均為臺灣高雄地方
  法院98年度司執字第23446 號清償債務執行事件之債務人，抗
  告人乙○○則為該執行案件之債權人，且抗告人乙○○為伊前
  董事長王文貴之子，並與抗告人甲○○為親兄弟。茲抗告人乙
  ○○以其對抗告人甲○○有本票債權為由，向本院聲請本票准
  予強制執行之裁定獲准（案列97年度票字第354 號），惟系爭
  本票應係為侵害伊及其他債權人之債權所為，為此聲請閱覽前
  開本票裁定案卷等語。
三抗告意旨略以：
  (一)抗告人乙○○雖為相對人前董事長王文貴所生，然其於民國
    83年間即為第三人王寶妹所收養；又抗告人間就本院97年度
    票字第354 號本票裁定所載之本票債權、債務關係確實存在
    。
  (二)相對人並未釋明抗告人何以侵害相對人及其他債權人之債權
    ，暨相對人及其他債權人對抗告人甲○○有何債權存在；況
    其他債權人對抗告人甲○○是否有債權存在，亦與相對人無
    涉，相對人之主張顯與事實不符，且於法無據，原裁定為准
    許相對人閱覽系爭本票裁定案卷之裁定，顯係違誤，爰提起
    本件抗告等語。
  (三)聲明為：
    1.原裁定廢棄。
    2.相對人於原審之聲請駁回。
四經查：相對人主張系爭本票係為侵害相對人及其他債權人之債
  權所為云云，雖提出臺灣高雄地方法院98年8 月28日雄院高98
  司執修字第23446號公告（見原審卷第8頁），該公告之主旨欄
  載明：「公告以投標方法拍賣本院98年度司執字第23446 號債
  權人乙○○等與債務人惠勝實業股份有限公司、王文貴、甲○
  ○、王賢焜、王賢火間清償債務強制執行事件，債務人所有如
  附表所示不動產有關事項」之旨，並於公告事項欄依強制執行
  法第81條規定載明拍賣不動產之應公告事項，惟觀諸上開公告
  之內容，僅可知抗告人乙○○為臺灣高雄地方法院98年度司執
  字第23446 號清償債務強制執行事件之債權人，且相對人及抗
  告人甲○○均為前開執行案件之債務人，尚難執此認定相對人
  或其所指其他債權人對抗告人甲○○有何債權存在，亦難認定
  乙○○就系爭本票之本票債權，有何侵害相對人或其所指其他
  債權人之債權之情事，是相對人對於系爭本票債權是否真正，
  即不具有法律上利害關係。此外，相對人復未能提出任何能即
  時調查之證據，以釋明有何法律上之利害關係，從而，相對人
  聲請閱覽系爭本票裁定案卷，即與前揭規定不符，不應准許。
  原審未察，逕予准許相對人閱覽上開卷宗，容有未洽。抗告意
  旨指摘原裁定不當，求予廢棄，為有理由，應予准許。
五據上論結，本件抗告為有理由。依非訟事件法第46條、第21條
  第2項、第24條第1項，民事訴訟法第495條之1第1項、第450條
  、第78條，裁定如主文。
中    華    民    國    99    年    10    月    5     日
                民事第七庭審判長法  官  陶亞琴
                                法  官  蘇嘉豐
                                法  官  陳婷玉
以上正本係照原本作成。
本裁定除以適用法規顯有錯誤為理由，不得再抗告。如提起再抗
告，應於收受後10日內委任律師為訴訟代理人向本院提出再抗告
狀，並繳納再抗告費新臺幣1,000元。
中    華    民    國    99    年    10    月    5    日
                                書記官  吳鸝稻

司法院資訊處製作；財團法人民間司法改革基金會備份。
